【裁判字號】    97,訴,2006
【裁判日期】    971030
【裁判案由】    履行契約
【裁判全文】
臺灣臺中地方法院民事判決  97年度訴字第2006號
原      告  丙○○
訴訟代理人  楊益松律師
被      告  甲○○
訴訟代理人  乙○○
上列當事人間履行契約事件，本院於民國97年10月9日言詞辯論
終結，判決如下：
    主    文
被告應給付原告新台幣陸拾捌萬元，及自民國九十七年八月十六
日起至清償日止，按年息百分之五計算之利息。
訴訟費用新台幣柒仟佰捌拾元由被告負擔。
本判決於原告以新台幣貳拾貳萬陸仟元為被告供擔保後，得假執
行。
    事實及理由
一、原告主張：原告經被告介紹以每股新台幣（下同）68元之價
    格購買訴外人中華都會信息數位科技股份有限公司如附表之
    股票10張，每張為1千股，總股價為68萬元。原告本不欲購
    買，但被告一直鼓吹上開股票有多好、多有潛力，未來定獲
    利數倍以上，並向原告承諾該公司若未能於3年內上櫃或上
    市，則被告願以原價每股68元購回上開股票。詎經原告調查
    該公司已於民國96年11月15日廢止，是該公司根本無法上櫃
    或上市，且已超過被告承諾3年內上櫃或上市之期限，被告
    即應依約履行其承諾購回上開股票，經原告多次催告，均置
    之不理，原告始提起本訴。並聲明：(1)被告應給付原告68萬
    元，及自起訴狀繕本送達翌日即97年8月16日起至清償日止
    ，按年息百分之五計算之利息。(2)願供擔保請准宣告假執行
    。
二、被告則以：被告於90年12月間，介紹原告購買中華都會信息
    數位科技股份有限公司股票，原告先以1股68元購入1張，91
    年3月間再以1股76元購入1張，原告認為有投資利益，於91
    年9月間再加碼買進10張該公司之股票，被告並將佣金退還
    被告（原價1股76元，僅收現金1股68元）。直至92年2月間
    傳播媒體報導中華都會信息數位科技股份有限公司經營出現
    危機，原告欲出售上開股票，惟出售不易，乃轉而要求被告
    簽署承諾書，因此期間兩造有互助會會首與會員之關係，被
    告唯恐原告以不簽署承諾書為由而不繳納互助會款，一時情
    急，不得已之下而簽下系爭承諾書。投資本有風險，原告竟
    要求穩賺不賠，與社會經驗不符。而被告為國小畢業，社會
    經驗薄弱，並非專業之居間、仲介買賣人員，故於急迫、輕
    率、無經驗之情形下簽署系爭承諾書，依社會通常經驗觀之
    ，顯失公平，依民法第第74條之規定，請鈞院撤銷該法律行
    為或減輕被告之給付。並聲明：原告之訴駁回。
三、本院判斷：
（一）原告主張伊經被告介紹以每股68元之價格購買中華都會信
      息數位科技股份有限公司如附表之股票10張，每張為1千
      股，總股價為68萬元。被告於92年2月10日書立承諾書，
      承諾3年內若上開公司未上櫃或上市，被告願意以每股68
      元之價格買回上開股票，上開公司迄今未上櫃、上市之事
      實，為被告所不爭執，復有附表之股票及承諾書1紙附卷
      可憑，堪信原告之主張為真實。
（二）按當事人主張有利於己之事實者，應負舉證責任。民事訴
      訟法第277條前段定有明文。又按法律行為，係乘他人之
      急迫、輕率或無經驗，使其為財產上之給付，或為給付之
      約定，依當時情形顯失公平者，法院得依利害關係人之聲
      請，撤銷其法律行為，或為減輕其給付。前項聲請，應於
      法律行為後1年內為之。民法第74條亦定有明文。被告辯
      稱：兩造有互助會會首與會員之關係，被告唯恐原告以不
      簽署承諾書為由而不繳納互助會款，一時情急不得以之下
      而簽下系爭承諾書，又被告為國小畢業，社會經驗薄弱，
      並非專業之居間、仲介買賣人員，故於急迫、輕率、無經
      驗之情形下簽署系爭承諾書，依社會通常經驗觀之，顯失
      公平，依民法第第74 條之規定，請求本院撤銷該法律行
      或減輕被告之給付云云。為原告所否認，是被告自應就此
      部分負舉證責任。惟被告所提出之互助會資料，僅能證明
      兩造為會首、會員之關係，並無法證明有民法第74條第1
      項之情形，且縱認本件承諾書之簽訂係乘被告急迫、輕率
      或無經驗，使其為財產上之給付，或為給付之約定，依當
      時情形顯失公平者，惟因系爭承諾書書立之時間在92年2
      月10日，顯已逾得聲請法院撤銷該法律行為1年之除斥期
      間，是被告所辯均不足採。
四、綜上，原告依據承諾書請求被告給付68萬元，及自97年8月1
    6日起至清償日止，按年息百分之五計算之利息，為有理由
    ，應予准許。
五、原告陳明願供擔保，聲請宣告假執行，核無不合，爰酌定相
    當擔保金額准許之。
六、訴訟費用負擔之依據：民事訴訟法第78條。
中    華    民    國    97    年    10    月    30    日
                  民事第三庭    法  官  謝慧敏
正本係照原本作成。
如對本判決上訴，須於判決送達後20日內向本院提出上訴狀。
中    華    民    國    97    年    10    月    30    日
                                書記官  王志


司法院資訊處製作；財團法人民間司法改革基金會備份。
